【裁判字號】    85,台上,3772
【裁判日期】    850807
【裁判案由】    殺人
【裁判全文】
最高法院刑事判決                              八十五年度台上字第三七七二號
    上訴人  甲○○
右上訴人因殺人案件，不服台灣高等法院中華民國八十五年三月十九日第二審判決（
八十四年度交上訴字第一九九號，起訴案號：台灣台北地方法院檢察署八十三年度偵
字第二三二一七號），提起上訴，本院判決如左：
    主  文
原判決撤銷，發回台灣高等法院。
    理  由
本件原判決認定上訴人甲○○係駕駛聯結車之司機，於民國（下同）八十三年十月二
十一日下午六時四十分許，駕駛曳引車加掛拖車，違反管制駛入台北市區，駛至建國
北路二段二二○號之六前，由內側車道變換至中間車道時，疏未注意而撞及同方向行
駛由古艾倩駕駛重型機車，曳引車右後輪壓住古艾倩右腳掌，致古艾倩右腳掌嚴重壓
榨傷（過失傷害部分業經判決確定），上訴人下車察看後，竟萌索性將古艾倩輾斃了
事之殺人犯意，立即上車啟動聯結車，故意倒車後再前進，並擺正車身而將古艾倩軀
體捲入輪下，古艾倩受重車輾壓，右側胸部挫創傷、血胸、嚴重開放性骨盆腔骨折、
小腸大腸血管破裂、泌尿道及直腸肛門外傷性撕裂傷、下腹部及背部嚴重肌膜肌肉壞
死，合併會陰開放性撕裂傷、左右足背部廣泛性皮下出血、左右下脛部擦傷，送醫急
救，不治死亡等情，因而維持第一審論處上訴人殺人罪刑之判決，並駁回上訴人在第
二審之上訴，固非無見。
惟查：按法院不得就未經起訴之犯罪事實審判，而諭知科刑之判決得變更檢察官所引
應適用之法條者，亦應以起訴之事實為限，刑事訴訟法第二百六十八條、第三百條定
有明文。上開規定所指得就起訴之犯罪事實，變更檢察官所引應適用之法條者，係指
法院得在事實同一之範圍內，亦即在不變更起訴之犯罪事實範圍內，自由認定事實及
適用法律而言，本件檢察官僅就上訴人駕駛營業大貨車，未依規定車道行駛且於變換
車道時，未注意安全距離，致其右後輪車身擦撞古艾倩駕駛之重機車，古艾倩人車倒
地，送醫不治死亡。其起訴之基本犯罪事實僅為上訴人過失傷害被害人古艾倩，致於
其不治死亡乃其過失犯之加重結果，至另行起意殺害被害人，是否亦在檢察官起訴之
範圍，饒有研究之餘地。原審及第一審未詳予勾稽，均論以上訴人過失傷害罪外，復
認上訴人另有殺人犯行並變更起訴法條併合論處其殺人罪刑，俱有可議。上訴意旨執
以指摘原判決不當，非無理由，應認有撤銷發回更審之原因。
據上論結，應依刑事訴訟法第三百九十七條、第四百零一條，判決如主文。
中      華      民      國    八十五    年      八      月      七      日
                              最高法院刑事第四庭
                                  審判長法官  莊  來  成
                                        法官  王  德  雲
                                        法官  林  永  茂
                                        法官  白  文  漳
                                        法官  吳  昭  瑩
      右正本證明與原本無異
                                              書  記  官
中      華      民      國    八十五    年      八      月     十二     日


司法院資訊處製作；財團法人民間司法改革基金會備份。
